【裁判字號】    98,交聲,3775
【裁判日期】    981230
【裁判案由】    違反道路交通管理處罰條例聲明異議
【裁判全文】
臺灣臺北地方法院交通事件裁定        98年度交聲字第3775號
原處分機關  交通部公路總局臺北區監理所
異  議  人
即受處分人  甲○○
上列受處分人因違反道路交通管理處罰條例案件，對於交通部公
路總局臺北區監理所中華民國九十八年八月二十五日所為之處分
（原處分案號：北監自裁字第裁四○－ＧＥ0000000號）
，聲明異議，本院裁定如下：
    主  文
原處分撤銷。
甲○○不罰。
    理  由
一、按汽車有牌照業經繳銷、報停、吊銷、註銷，無牌照仍行駛
    者、牌照借供他車使用或使用他車牌照行駛者，處汽車所有
    人新臺幣（下同）三千六百元以上一萬零八百元以下罰鍰，
    並禁止其行駛；前項第一款中屬未依公路法規定取得安全審
    驗合格證明，及第二款、第九款之車輛並沒入之；第三款、
    第四款之牌照扣繳之；第五款至第七款之牌照吊銷之，道路
    交通管理處罰條例第十二條第一項第五款、第八款、第二項
    分別定有明文。
二、原處分意旨略以：本件異議人即受處分人甲○○所有之車牌
    號碼ＤＥ－六六四七號自用一般小客車汽車牌照業已於九十
    一年一月十八日易處逕行註銷該號牌，但尚未繳交予監理所
    收回，王水源仍於民國九十七年五月十一日十三時五分許駕
    駛前開車輛（該車輛係使用高采吟所有車牌號碼Ｈ九－三二
    五五號汽車牌照），於行經臺中市○○○路、興大路時，因
    有「牌照業經註銷，無牌照仍行駛」、「使用他車牌照行駛
    」、「牌照借供他車使用」之違規事實，經臺中市警察局交
    通警察隊直屬分隊員警曾志高發覺攔停，以違反道路交通管
    理處罰條例第十二條第八款、第五款當場對王水源掣單舉發
    【中市警交字第ＧＥ0000000號、第ＧＥ00000
    00號、第ＧＥ0000000號（非本件異議範圍）】舉
    發併代保管車號ＤＥ－六六四七號自用小客車空車一輛及車
    牌號碼Ｈ九－三二五五號牌照兩張，經駕駛人王水源簽名收
    受後，受處分人逾越舉發通知單上所載之應到案日期（九十
    七年六月十一日）後至九十八年二月二十七日始向原處分機
    關提出申訴，經原處分機關函請舉發機關調查結果，仍認受
    處分人有前開違規行為並依行政罰法第二十四條「從一重處
    罰」之規定，於九十八年八月二十五日以北監自裁字第裁四
    ○－ＧＥ0000000號裁決書就受處分人上開違規行為
    ，依道路交通管理處罰條例第十二條第一項第五款、第二項
    、違反道路交通管理事件統一裁罰基準及處理細則第四十三
    條、第四十四條暨違反道路交通管理事件統一裁罰基準表之
    規定，裁處罰鍰一萬八百元，吊銷汽車牌照（汽車牌照於九
    十一年一月十八日條例易處逕行註銷）。
三、本件聲明異議意旨詳如後附之書狀影本所載。
四、經查：按行為人有道路交通管理處罰條例之情形者，應填製
    舉發違反道路交通管理事件通知單，並於被通知人欄予以勾
    記，其通知聯依下列規定辦理：１、當場舉發者，應填記駕
    駛人或行為人姓名、性別、出生年月日、地址、身分證統一
    編號及車主姓名、地址、車牌號碼、車輛種類。被查獲之駕
    駛人或行為人為受處分人時，應於填記通知單後將通知聯交
    付該駕駛人或行為人簽名或蓋章收受之；拒絕簽章者，仍應
    將通知聯交付該駕駛人或行為人收受，並記明其事由及交付
    之時間；拒絕收受者，應告知其應到案時間及處所，並記明
    事由與告知事項，視為已收受。２、受處分人非該當場被查
    獲之駕駛人或行為人，舉發機關應另行送達之，違反道路交
    通管理事件統一裁罰基準及處理細則第十一條第一項第一款
    、第二款分別定有明文。由此可知，交通違規事件之處理過
    程，依上開違反道路交通管理事件統一裁罰基準及處理細則
    之規定，應先經舉發處分，倘若受處分人非當場被查獲之駕
    駛人或行為人，舉發機關更應填製通知單另行送達受處分人
    ，並通知其到案時間及處所。本件受處分人甲○○所有之車
    牌號碼ＤＥ－六六四七號自用小客車，係由受處分人以外之
    「王水源」於九十七年五月十一日十三時五分許駕駛行經臺
    中市○○○路、興大路處，因「牌照業經註銷，無牌照仍行
    駛」、「使用他車牌照行駛」而經臺中市警察局交通警察隊
    直屬分隊員警曾志高發覺攔停，以違反道路交通管理處罰條
    例第十二條第一項第八款、第五款規定之行為，當場掣單舉
    發並代保管該車輛一臺，並經駕駛人「王水源」簽名領單，
    此有前揭舉發通知單影本二紙及臺中市警察局執行交通違規
    移置保管車輛存根一紙在卷足憑，可知本件交通違規當場被
    查獲之駕駛人乃為王水源，而非受處分人，經查卷內亦無承
    辦員警另行對受處分人開立舉發通知單或舉發機關有依法另
    行填製通知單送達受處分人，並通知其到案說明之相關證據
    及紀錄，依據上開規定及說明，本件舉發機關對受處分人之
    舉發程序確有瑕疵，從而原處分機關對本件受處分人所為之
    裁罰，於法尚有未合，本件受處分人聲明異議為有理由，應
    由本院將原處分撤銷，並改諭知受處分人不罰，以資適法。
據上論斷，應依道路交通案件處理辦法第二十條，裁定如主文。
中    華    民    國    98    年    12    月    30    日
                  交通法庭  法  官  黃紹紘
以上正本證明與原本無異。
如不服本裁定，應於送達後5日內，向本院提出抗告狀。
                            書記官  陳靜君
中    華    民    國    99    年    1     月    6     日

司法院資訊處製作；財團法人民間司法改革基金會備份。
